【裁判字號】    90,上易,285
【裁判日期】    900510
【裁判案由】    竊盜等
【裁判全文】
臺灣高等法院臺南分院刑事判決            九十年度上易字第二八五號  Ａ
      上  訴  人  臺灣雲林地方法院檢察署檢察官
      被      告  丙  ○  ○
右上訴人因被告竊盜等案件，不服臺灣雲林地方法院八十九年度易字第六一號中華民
國九十年一月十二日第一審判決（起訴案號：臺灣雲林地方法院檢察署八十八年度偵
字第五九五二號），提起上訴，本院判決如左：
      主      文
原判決撤銷。
丙○○幫助意圖為自己不法之所有，以恐嚇使人將本人之物交付，處有期徒刑陸月，
如易科罰金，以參百元折算壹日。
      事      實
一、緣綽號「阿富」不詳姓名之成年人意圖為自己不法之所有，欲行竊賽鴿後向鴿主
    勒贖取款，丙○○為幫助「阿富」取得贖款，乃於民國（下同）八十八年八月中
    旬，向丁○○（未據起訴）以新台幣（下同）八千元之代價，取得丁○○在林內
    郵局，局號０三０一０七之三號，帳號０二六二六０之一號之郵局存摺及提款卡
    後，交付「阿富」使用。八十八年九月十一日，被害人乙○○放出賽鴿訓練之際
    ，「阿富」即在不詳地點竊取乙○○所有之七隻賽鴿後，自賽鴿腳環得知乙○○
    之電話，而於八十八年九月十三日上午七時二十分許，打00－0000000
    號電話至乙○○住處，恐嚇乙○○：你的鴿子在我們手中，如鴿子要放回去，每
    隻要二千五百元，並將錢匯至上開丁○○之郵局帳戶云云，另於同年月十四日上
    午八時許，打電話給乙○○，降低贖款為七隻共一萬元，再於同年月二十三日中
    午十二時許，打電話予乙○○稱：到底要不要匯款過來，否則要將鴿子殺害云云
    ，致使告訴人乙○○心生畏懼，深怕賽鴿遭受殺害，經討價還價後，以五千元達
    成協議，而於同年月二十三日匯款五千元至上開丁○○帳戶，惟「阿富」並未將
    賽鴿放回。
二、案經乙○○訴由雲林縣警察局斗六分局報請臺灣雲林地方法院檢察署檢察官偵查
    起訴。
      理      由
一、被告丙○○經合法傳喚，無正當理未到庭陳述，然其於原審審理及本院調查時已
    矢口否認有何犯行，辯稱：係丁○○向伊表示缺錢，剛好甲○○要買人頭，伊就
    問她，她才把存摺拿出來，我是替甲○○向她買戶頭的，伊沒有向丁○○借存摺
    ，伊僅有向丁○○說用八千元買，甲○○沒有說做何用途，伊並未犯罪云云。然
    查：
（一）林內郵局帳號０二六二六０之一號帳戶係被告向丁○○所取得，此為被告丙○○所不爭，並為證人丁○○證實在卷。而被害人乙○○之前開賽鴿係遭不詳姓
      名之人所竊取後，以電話向被害人恐嚇索取贖金，並要求所支付之贖金匯入證
      人丁○○之林內郵局帳號０二六二六０之一號帳戶，被害人乙○○不得已將五
      千元贖金匯入等情，業據被害人於警訊及偵審中指述明確，並有匯款單影本及
      丁○○上開帳戶之存提款明細表在卷可稽。足見被告向丁○○取得之帳戶係供
      該不詳姓名之人取得贖款之用。
（二）原審向郵政儲金匯業局函詢結果，該局之提款錄影帶因逾保管期限，而無法供
      調取錄影帶以確認究係何人領取贖金，有郵政儲金匯業局八十九年七月五日儲
      00000000－00八號函在卷可按。又被害人乙○○雖證稱要求贖金之
      人係以電話連絡之方式為之，惟經原審函詢被害人所使用之00－00000
      00號電話八十八年九月份之通聯紀錄，因已過保存期限，而無法比對發現恐
      嚇索取贖金之電話來源，亦有中華電信股份有限公司雲林營業處八十九年七月
      一日雲斗客字第八九Ｄ二九００一八六號函在卷可參。加以被害人乙○○亦證
      稱：打電話索取贖款之人為不詳男子，但不能確定打電話之人是否為被告等語
      ，並參酌被告一再表明係甲○○及「阿富」向其借用，且強調存摺轉交甲○○
      後，甲○○有轉交「阿富」（見原審卷第一八四頁反面），因而姑不論甲○○
      有否參與借用戶頭之事，然可見確有「阿富」其人向被告要借用戶頭，並可推
      定竊取賽鴿恐嚇取財者，應係「阿富」（或及其同夥）無疑。
（三）被告丙○○於八十八年十月四日警訊時即供稱：伊有向丁○○說甲○○要買郵
      局存款簿及提款卡，丁○○有同意，所以在林內鄉○○路六六之一號將存摺及
      提款卡拿給伊，伊在拿到存摺及提款卡當日下午就在林內鄉○○路附近交給甲○○，賣八千元云云；復於八十八年十月十四日警訊時供稱：伊向丁○○表示
      ，有人要向她購買存摺，丁○○就拿到林內鄉○○路六六之一號給我，伊拿到
      存摺及提款卡當天即交給甲○○及「阿富」，伊並不知道他們購買存摺及提款
      卡作何用途等語。被告雖否認知悉購買帳戶之用途，然已供認有向丁○○購買
      帳戶交付甲○○及「阿富」。被告偵查中更進一步供稱：丁○○自己將存摺、
      提款卡放在伊機車，伊知道是「阿富」他們去拿的，「阿富」收到存摺後將五
      千元放在伊機車箱內云云，對交付之方法加以補充陳述，而於審理中又補充供
      稱：伊有向丁○○拿提款卡，因為丁○○欠伊錢，伊在收菜時有聽到「阿富」
      說要買存摺，我就問丁○○有無存款簿可以賣，丁○○就答應說好等語。由被
      告上開供述，足見被告係替「阿富」（及甲○○）向丁○○購買戶頭，以供「
      阿富」之使用無疑。茲應審究者闕為被告仲介買賣時是否知悉前開帳戶係準備
      作為收取賽鴿贖金款項之用或作其他用途？被告對「阿富」等人竊取前開賽鴿
      有否犯意之聯絡？
（四）證人丁○○於八十八年十月四日警訊時即證稱：因甲○○要買伊的存款簿，所
      以才將存摺及提款卡交給被告賣給甲○○八千元云云；而於八十八年十月十四
      日警訊中更進一步陳稱：因為被告是伊男友，他把伊的存摺及提款卡拿去使用
      ，並【當面告訴伊他要拿來網鴿子用的】，伊進一步追問，被告才說是要網鴿
      子的，並於二、三天後拿給伊三千元花用等語。雖丁○○於八十八年十二月九
      日偵查中證稱：被告說有朋友要寄錢給他，伊交給他存摺及提款卡，但是沒多
      久後【伊要討回存摺及提款卡時，被告說已經賣給別人要網鴿子用】，伊並沒
      有同意被告將上開存摺、提款卡賣掉等語。對被告係於拿存摺時告知用途或嗣
      後丁○○向被告要回存摺時告知用途，警訊及偵查所證不一，然由證人丁○○
      所證，參諸被告於本院調查時亦不否認事後有告知丁○○取得存摺之用途（參
      見本院九十年二月二十七日、四月十七日訊問筆錄），在在足證被告丙○○【
      知悉】取得丁○○存摺之用途係供網鴿取贖之用。
（五）而就購買之金額，被告丙○○供稱係甲○○要買八千元，先拿五千元，尚有三
      千元未拿，而丁○○亦不否認拿到五千元，足見丁○○交付戶頭（存摺、提款
      卡）係有代價。徵之上情，被告丙○○及證人丁○○既知悉「阿富」等人借用
      戶頭係供網鴿取贖之用，且收受代價。雖無證據證明被告及丁○○有參與網鴿
      取贖之情事，然其等出借戶頭自有幫助「阿富」等人犯罪之意至明。至於被告
      丙○○一再堅稱證人甲○○有參與借戶頭使用之情事，然為證人甲○○所否認
      ，惟本件既能認定被告丙○○及丁○○有幫助「阿富」等人犯罪，則甲○○是
      否有參與「阿富」等人之犯罪，自應由檢察官另行偵辦，本院自不必再加審究
      ，附為記明。
（六）綜上所述，足見被告丙○○有幫助「阿富」等人竊鴿取贖之犯意，所辯並未犯
      罪云云，應係卸責之詞，殊不足採。本件事證明確，被告幫助竊盜及恐嚇取財
      之犯行，洵堪認定，自應論科。
二、核「阿富」等人所為，係犯刑法第三百二十條第一項之竊盜罪及刑法第三百四十
    六條第一項之恐嚇取財罪。所犯上開二罪有有方法結果之牽連關係，為牽連犯，
    應從一重之恐嚇取財罪處斷。被告丙○○雖以幫助「阿富」等人犯罪之意思而參
    與，然其並未參與竊鴿，亦未參與恐嚇取贖之犯行，因而被告所參與者為犯罪構
    成要件以外之行為，應係上開犯罪之從犯。公訴人認被告丙○○與「阿富」間有
    犯意之聯絡，行為之分擔，為共同正犯，容有未洽。（參照司法院 (76）廳刑一
    字第1983號函，認不必變更起訴法條）。而被告幫助他人犯罪者，為從犯，應依
    刑法第三十條第二項之規定，按正犯之刑減輕之。原審疏未詳細調查，並詳為勾
    稽全案證據調查所得，即認被告被訴上開之罪尚屬不能證明，而為被告無罪之諭
    知，容有未洽。檢察官上訴意旨，指摘原判決採證不當，為有理由，自應由本院
    將原判決撤銷改判。爰審酌被告犯罪動機、目的、手段、所生之危害及犯罪後之
    態度等一切情狀，量處如主文第二項所示之刑，以資懲儆。。又行為後法律有變
    更者，適用裁判時之法律，刑法第二條第一項前段定有明文。而九十年一月四日
    修正，同年月十日經總統公布施行之刑法第四十一條規定：「犯最重本刑為五年
    以下有期徒刑之罪，而受六月以下有期徒刑或拘役之宣告，因身體、教育、職業
    或家庭之關係或因其他正當事由，執行顯有困難者，得以一元以上三元以下折算
    一日，易科罰金。」，因而所處之刑應併諭知易科罰金之折算標準，以資適法。
三、被告經合法傳喚，無正當理由不到庭，爰不待其陳述逕行判決。
據上論結，應依刑事訴訟法第三百六十九條第一項前段、第三百六十四條、第二百九
十九條第一項前段、第三百七十一條、刑法第三百二十條第一項、第三百四十六條第
一項、第五十五條、第三十條第二項、第二條第一項前段、修正後刑法第四十一條、
罰金罰鍰提高標準條例第一條前段、第二條，判決如主文。
本案經檢察官羅清溪到庭執行職務。
中    華    民    國      九十      年      五      月        十        日
                                  臺灣高等法院臺南分院刑事第四庭
                                      審判長法官  陳    義    仲
                                            法官  宋    明    蒼
                        法官  蔡    崇    義
右正本證明與原本無異。
不得上訴。
                                      法院書記官  李    育    儒
中    華    民    國      九十      年      五      月       十一       日
附錄本案論罪科刑法條全文：
中華民國刑法第三百四十六條第一項
意圖為自己或第三人不法之所有，以恐嚇使人將本人或第三人之物交付者
，處六月以上五年以下有期徒刑，得併科一千元以下罰金。


司法院資訊處製作；財團法人民間司法改革基金會備份。
